臺灣彰化地方法院民事判決　　　　　　　96年度重訴字第56號
　　原　　　告　乙○○
　　　　　　　　　　　　　　號.
　　法定代理人　甲○○
　　訴訟代理人　張奕群律師
　　被　　　告　丙○○
　　　　　　　　　　　　　　號.
　　訴訟代理人　陳忠儀律師
　　　　　　　　楊宏鈞律師
　　複　代理人　劉雅榛律師
上列被告因過失致重傷案件，原告提起刑事附帶民事訴訟請求損
害賠償（九十五年度交重附民字第十號），經刑事庭裁定移送，
業經本院於民國九十六年九月二十七日言詞辯論終結，茲判決如
下：
    主      文
被告應給付原告新台幣肆佰參拾柒萬捌仟玖佰零玖元及自民國九
十五年五月三十一起，至清償日止，按年息百分之五計算之利息
。
原告其餘之訴駁回。
本判決關於原告勝訴部分，於原告預供擔保新台幣壹佰肆拾陸萬
元後得假執行。但被告如以新台幣肆佰參拾柒萬捌仟玖佰零玖元
為原告預供擔保，得免為假執行。
原告其餘假執行之聲請駁回。
    事實及理由
一、按訴狀送達後，原告不得將原訴變更或追加他訴，但擴張或
    減縮應受判決事項之聲明者，不在此限，民事訴訟法第二百
    五十五條第一項第三款定有明文。本件原告起訴時原請求被
    告應給付原告新台幣（下同）二千七百三十二萬七千二百三
    十三元及自起訴狀繕本送達翌日起至清償日止，按週年利率
    百分之五計算之利息，嗣於民國（下同）九十六年六月六日
    本院言詞辯論期日具狀減縮聲明為被告應給付原告一千一百
    三十八萬零二百四十元及自起訴狀繕本送達翌日起至清償日
    止，按週年利率百分之五計算之利息，經核與首揭規定相符
    ，應予准許。
二、原告主張：（一）被告於九十四年十二月二十七日十八時五
    十五分許，明知臨時停車時，應依車輛順行方向緊靠道路右
    側，又停於路邊之車廂，在夜間照明不清之道路，應顯示停
    車燈光或反光標識，且依當時情形，並無不能注意之情事，
    竟疏未注意，逕將其所駕駛之車牌號碼ＰＸ－０１７９號自
    小客車逆向停放且跨占在彰化縣員林鎮○○路三七八號之快
    車道上，適有由原告駕駛車牌號碼ＰＱ－０５９５號自小貨
    車，沿彰化縣員林鎮○○路由東向西方向行駛至該下坡地點
    ，跟隨在其他二輛車後方，而該二輛車發現上開被告違規停
    放車輛之瞬間閃躲，當原告發現上情時，根本無法反應，致
    原告所駕駛之自小貨車右前車頭撞擊被告所停放該處之自小
    客車右前車頭，原告因而受有頭部外傷合併挫傷性腦內出血
    、右側硬腦膜下血腫及腦腫脹等傷害，經送醫進行開顱手術
    及後續治療後，至今其認知及四肢功能嚴重受損，無法回答
    任何問題及自行翻身坐起，需藉鼻胃管灌食，並須二十四小
    時專人照護，神經功能障礙為永久喪失，極難復原而達重傷
    害程度，且被告之過失行為與原告所受上開傷害間具有直接
    因果關係，原告自得依民法第一百八十四條、第一百九十三
    條第一項及第一百九十五條第一項規定，請求被告賠償下列
    費用：(甲)增加生活上之需要：1.醫療費用：原告因本件車禍
    而自九十四年十二月二十七日起至九十五年二月間止，支出
    十七萬九千二百九十元之醫療費用。2.增加生活上需要費用
    ─看護費：因本件車禍致使原告在生活中已完全無法自理
    ，而需仰賴他人照料，並經鈞院以九十五年度禁字第三六號
    裁定宣告本件原告禁治產，且原告自九十五年一月九日起至
    同年七月十五日止，僱用本國看護照顧，每日支出看護費二
    千元，共計支出三十七萬四千元；嗣原告僱用外籍看護工照
    顧生活，每月支付之費用為二萬四千七百三十元，另每月
    需用尿褲一千零二十元元及看護墊九百元，合計上開外籍看
    護及看護材料費共二萬六千八百五十元，且依原告平均餘命
    三十二年即三百八十四個月，按月別式複式霍夫曼計算一次
    給付金額為六百一十四萬九千零六十二元。(乙)喪失、減少勞
    動能力之損失：原告因本件車禍事故而意識完全喪失，依勞
    工保險殘廢給付標準表所定，係為第一級殘廢，喪失、減少
    勞動能力為百分之百，而原告係五十一年十一月十九日出生
    ，於本件事故發生時年僅四十三歲，計算至六十歲退休，尚
    有十六年又十個月即二百零二個月之工作時間，且原告受傷
    前之投保薪資為一萬八千三百元，依霍夫曼計算，請求一次
    給付金額為二百六十七萬七千八百八十八元。(丙)精神慰撫金
    ：原告係為大學畢業，擔任廠長，原有美滿之婚姻及家庭生
    活，惟因本件車禍，致家庭遭受重大創傷，即原告之配偶未
    滿四十歲，必需終身面對癱瘓已成植物人之原告，且原告之
    二位子女分別為十五歲、十二歲，正是需要與父親親近學習
    之青少年階段，現失去親子之互動，原告所受精神上之痛苦
    難以言喻，爰請求二百萬元之慰撫金。（二）就被告所為抗
    辯之陳述：因被告所停放之前開汽車左輪在道路邊線上，且
    該車身大部分跨越在車道上，形成道路障礙；又本件車禍地
    點係在百果山員林運動公園上、下山之道路，從原告行進路
    線而言，係為下坡之彎道，且當時已是冬季晚間，視線不良
    ，由於被告沒有開啟任何警示標誌或號誌等，故原告開車行
    經上開下坡之彎道，直到逼近被告逆向停車之處，才會發現
    被告違規停放之車輛擋在前面形成障礙，當然不免於發生車
    禍，足認被告有過失至明。而原告雖係酒後駕車，然原告飲
    酒並未過當，且自友人處返家已途經相當距離之路程，並未
    達飲酒致不能駕駛之程度。（三）另原告已請領之車禍保險
    金額為一百五十六萬九千一百一十八元等語。並聲明求為判
    決：（一）被告應給付原告一千一百三十八萬零二百四十元
    ，及自起訴狀繕本送達翌日起至清償日止，按週年利率百分
    之五計算之利息。（二）原告願供擔保，請准予宣告假執行
    。
三、被告則以：（一）原告所請求之醫療費用部分，關於證明書
    費之支出，應非屬必要之支出，自不得請求；又原告現是否
    無法自理生活而需仰賴他人照料，誠屬有疑，且原告所請求
    之看護費金額過高，況如認原告已成為植物人，則其可能存
    活年限似較一般人平均壽命為低，故原告請求賠償看護費用
    之期間長達三十二年，亦有可議之處，另原告依霍夫曼公式
    請求一次賠償看護費用，並未扣除中間利息，其計算方式應
    不足採；再者，原告是否喪失減少勞動能力達百分之百之程
    度，及其主張投保薪資為一萬八千三百元，亦非無疑；至於
    原告所請求之精神慰撫金顯屬過高，蓋本件車禍事故之發生
    ，顯然導因於原告酒醉駕車行為所致，係為肇事主因，況且
    被告經濟狀況並不寬裕，並有中風之老母需照顧。（二）縱
    認被告應對原告負損害賠償責任，惟因原告於本件事故發生
    前飲酒駕車，致其酒後精神不佳、反應力慢，而未能注意車
    前狀況，乃為肇事主因，故原告就本件損害之發生，顯有重
    大過失，得依民法第二百一十七條第一項規定，減輕賠償金
    額或免除之，且如被告負賠償責任，將對被告及家人之生計
    造成重大影響，並得依民法第二百一十八條之規定，減輕賠
    償金額，另原告已領取汽車強制責任險之理賠金，應予扣除
    等語置辯，並聲明求為判決：（一）原告之訴及其假執行之
    聲請均駁回。（二）如受不利判決，願供擔保，請准免為假
    執行。
四、得心證之理由：
（一）查被告於前揭時地，因疏未注意臨時停車時，應依車輛順
      行方向緊靠道路右側，以避免造成道路交通往來發生肇事
      危險，且依當時之情形亦非不能注意，其竟疏未注意，僅
      因受人之託欲卸貨竟貿然將其所駕駛之車牌號碼ＰＸ─０
      １７９號自小客車逆向臨時停在彰化縣員林鎮○○路378
      號前，且車身超過一半以上跨占至員南路之一般車道上，
      適有由原告（公共危險部分，另由臺灣彰化地方法院檢察
      署檢察官為職權不起訴處分）酒醉駕駛車牌號碼ＰＱ─０
      ５９５號自小貨車，沿彰化縣員林鎮○○路由東向西方向
      行駛至該地點，因酒後精神不佳、反應力慢，未能注意車
      前狀況，致其所駕駛之自小貨車右前車頭撞擊被告所停放
      該處之自小客車右前車頭而肇事，原告因此受有頭部外傷
      合併挫傷性腦內出血、右側硬腦膜下血腫及腦腫脹等傷害
      ，被告並因過失致重傷害罪經台灣高等法院台中分院於九
      十六年六月廿八日以九十六年度交上易字第八五三號刑事
      判決判處有期徒刑四月，如易科罰金，以銀元三百元折算
      一日確定等情，為兩造所不爭執，並經本院依職權調閱該
      刑事案卷（包括偵卷及一審卷宗）查明無誤，堪信為真實
      。
（二）原告主張其因本件車禍受傷，經送醫進行開顱手術及後續
      治療後，至今其認知及四肢功能嚴重受損，無法回答任何
      問題及自行翻身坐起，需藉鼻胃管灌食，並須二十四小時
      專人照護，神經功能障礙為永久喪失，極難復原而達重傷
      害程度等語，業經提出內容相符之彰化醫院九十六年六月
      十二日診斷證明附卷可憑，且原告因而已達心神喪失程度
      ，業經本院家事法庭於九十五年四月廿八日以九十五年度
      禁字第三六號民事裁定其為禁治產人乙節，有該民事裁定
      在卷可考，並經本院調卷查核屬實，是原告此部分主張亦
      堪採信。被告雖辯稱有人見過原告在外行走，並無大礙云
      云，然未舉證以明其說，要不足採。茲被告之過失行為與
      原告所受上開傷害間顯具有直接因果關係，自應就原告所
      受傷害負過失之責。
（三）按因故意或過失，不法侵害他人之權利者，負損害賠償責
      任；不法侵害他人之身體或健康者，對於被害人因此喪失
      或減少勞動能力，或增加生活上之需要時，應負損害賠償
      責任；不法侵害他人之身體、健康、名譽、自由、信用、
      隱私、貞操，或不法侵害其他人格法益而情節重大者，被
      害人雖非財產上之損害，亦得請求賠償相當之金額，民法
      第一百八十四條第一項前段、第一百九十三條第一項、第
      一百九十五條第一項前段分別定有明文。本件被告因過失
      不法侵害原告之身體、健康等人格權，業經認定如前，揆
      諸上開規定，被告自應負侵權行為損害賠償責任。玆審酌
      原告請求之各項賠償金額如下：
    1.醫療費用部分：原告主張因本件車禍已支出醫療費用十七
      萬九千二百九十元等語，固提出童綜合醫院、員生醫院、
      中山醫學大學附設醫院、台灣大學醫學院附設醫院、彰化
      醫院及救護車收據影本共四十五張為證，惟其中有關原告
      在童綜合醫院就醫之自費支出部分尚有疑義，參酌童綜合
      醫院以九十六年六月十一日函檢附收據回覆：乙○○於九
      十四年十二月廿七日至九十五年四月廿八日止在該院急、
      門診診療之醫療費用自付額共二千四百一十元，九十四年
      十二月廿七日至九十五年三月廿八日止住院醫療費用自付
      額共計七萬一千七百九十五元等語，是核計原告得請求之
      醫療費用為九萬零四百五十五元，原告請求逾此範圍者不
      應准許。至原告提出診斷證明書以證明受有傷害，而須支
      出證明書費，此項損失顯與被告之不法侵害行為有相當因
      果關係，被告抗辯其非屬必要費用不得請求云云，尚非可
      取，併此敘明。
    2.增加生活上需要之費用─
    看護費：原告因本件車禍已完全喪失生活自理能力，而需
      仰賴他人照料等情，已如上述，原告主張其自九十五年一
      月九日起至同年七月十五日止，僱用本國看護照顧，每日
      支出看護費二千元，共計支出三十七萬四千元；嗣僱用外
      籍看護工照顧生活，每月須支付之費用為二萬四千七百三
      十元等情，並經原告提出收據及「申請外籍看護工每個月
      須支付費用明細」影本各一件為憑，被告對上開書據形式
      上真正亦未予爭執，自堪採為計算支出看護費之依據。查
      ：原告為五十一年十一月十九日生，其於車禍發生時，依
      九十三年台灣地區簡易生命表平均餘命為三二．二七年，
      原告主張以三十二年計算，扣除前聘僱本國看護照護之半
      年期間，其餘三十一．五年期間，以原告主張之聘僱外籍
      勞工之付費標準計算看護費一次請求，是依霍夫曼計算法
      扣除中間利息後，總額為五百七十萬五千三百二十七元【
      計算式：24,730×12＝296,760，296,760×19.0000000＋
      296,760×0.5× (19. 0000000－00.0000000）＝5,705,
      327，小數點以下四捨五入，下同】。
    看護墊及尿褲：原告主張其每月需用尿褲一千零二十元及
      看護墊九百元等語，業據提出收據影本八張為證，被告對
      收據形式上之真正亦未予爭執，是原告主張依此標準計算
      原告餘命期間三十二年即三百八十四個月，按月別式複式
      霍夫曼計算一次給付金額為四十三萬九千七百零九元（計
      算式：1,920×229.00000000＝439,709）。
    合計原告得請求因而增加生活上需要費用（看護費及看護
      墊、尿褲）為六百一十四萬五千零三十六元，原告請求逾
      此範圍者為無理由，不應准許。
    被告雖辯以：原告若已成為植物人，其可存活年限似較一
      人平均壽命為低，故一次請求三十二年之看護費用亦有可
      議云云，惟未舉證以證其事，顯屬個人臆測之詞，自不可
      信。
    3.喪失勞動能力損害部分：查原告既因本件車禍致外傷性腦
      病變併雙側偏癱，已喪失生活自理能力，是其主張伊已無
      法從事任何工作，自堪信為真實。查原告於車禍發生時為
      四十三歲又一月，算至年滿六十歲止，尚有二０二個月可
      工作期間，又原告主張其於受傷前之投保薪資為一萬八千
      三百元，並據提出勞工保險卡影本一紙可憑，被告亦不爭
      執其形式上之真正，堪予採信，原告一次請求喪失勞動能
      力之損害，依霍夫曼計算法扣除中間利息後，總額為二百
      六十七萬七千八百八十八元（計算式：18,300×146.3327
      ＝2,677,888）。
    4.精神慰撫金：原告因本件車禍而受有前述傷害，所受精神
      及身體上之痛苦，不可言喻，故原告請求被告賠償非財產
      上之損害，自屬有據。查本件原告為大學企管畢業，已婚
      ，擔任蜜踐加工廠長，已婚有偶，育有二子，有房屋及土
      地各一筆、汽車一部及投資二筆；被告國小畢業，平日擔
      任臨時工，已婚有偶及生病老母，有房屋一棟、土地十二
      筆等情，業據彼等陳明在卷，並有司法院務電子閘門財產
      所得調件明細表附卷可佐，本院斟酌兩造之身分地位、教
      育程度、經濟能力、被告加害情形及原告精神所受痛苦程
      度等一切情形，認原告請求精神慰藉金二百萬元尚屬過高
      ，應予酌減為一百萬元始為公允。是原告超過此金額部分
      之請求，不應准許。
    5.綜上，原告得請求被告賠償之金額為醫療費用九萬零四百
      五十五元、增加生活上需要費用（看護費及看護墊、尿褲
      ）為六百一十四萬五千零三十六元、喪失勞動能力損害
      二百六十七萬七千八百八十八元及精神慰撫金一百萬元，
      以上合計為九百九十一萬三千三百七十九元。
（四）按損害之發生或擴大，被害人與有過失者，法院得減輕賠
      償金額或免除之，為民法第二百十七條第一項明文規定，
      此即過失相抵之法則。次按過失相抵之責任減輕或免除，
      非為抗辯，而為請求權一部或全部之消滅，故過失相抵之
      要件具備時，法院得不待當事人之主張，逕以職權減輕賠
      償金額或免除之。查本件原告酒後駕車肇事，經警據報前
      往處理並至彰化員生醫院對原告進行抽血檢驗酒精濃度，
      測得血液檢驗酒精濃度高達二六四．八MG/DL，換算呼氣
      酒精濃度高達每公升一．三二毫克，亦有道路交通事故當
      事人酒精測定紀錄表一紙附於刑事案卷可考，原告酒後騎
      車，又未注意車前狀況，其就本件車禍事故損害之發生及
      擴大，亦與有過失自明。本院審酌本件肇事情節，爰依雙
      方之過失程度，減輕被告賠償金額百分之四十，經計算結
      果，被告應賠償原告五百九十四萬八千零二十七元（元以
      下四捨五入）。至被告抗辯本件車禍之發生肇因於原告酒
      後駕車，又未注意車前狀況之重大過失，而案發後被告之
      自小客車係處於靜止停放狀態，被告之過失程度應甚為輕
      微云云，尚難採信，其請求依民法第二百一十七條第一項
      規定減輕賠償金額或免除之云云，自不足採。
（五）又保險人依本法規定給付之保險金，視為加害人或被保險
      人損害賠償金額之一部分；加害人或被保險人受賠償請求
      時，得扣除之，汽車強制責任保險法第三十條定有明文。
      原告已因本件車禍領得強制汽車責任險理賠保險金一百五
      十六萬九千一百一十八元，為原告自認在卷，並提出保險
      理賠證明一件為憑，自應扣除之，扣除後之餘額為四百三
      十七萬八千九百零九元。從而，原告本於侵權行為之法律
      關係，請求被告賠償四百三十七萬八千九百零九元及自起
      訴狀繕本送達被告翌日即九十五年五月三十一起，至清償
      日止，按年息百分之五計算之利息之範圍，洵屬正當，均
      應予准許；逾此範圍部分，則為無理由，應予駁回。
五、兩造分別陳明願供擔保聲請宣告假執行及免為假執行，就原
    告勝訴部分，均核無不合，爰各酌定相當擔保金額准許之。
    至原告敗訴部分，其假執行之聲請，已失所附麗，應併駁回
    之。
六、訴訟費用負擔之依據：本件為附帶民事訴訟，經核兩造均未
    支出訴訟費用，爰不另於主文諭知訴訟費用由何人負擔，併
    此敘明。
中    華    民    國    九十六  年    十    月  十一   日
                        民事第一庭  法  官  簡燕子
以上正本係照原本作成。
如對本判決上訴須於判決送達後廿日內向本院提出上訴狀。
中    華    民    國    九十六  年    十    月  十五   日
                                    書記官  林嘉賢
